臺灣高等法院刑事判決　　　　　　　　 96年度上易字第168號
上　訴　人　臺灣臺北地方法院檢察署檢察官
上　訴　人
即　被　告　壬○○
選任辯護人　周威良　律師
　　　　　　謝孟馨　律師
上列上訴人因被告侵占案件，不服臺灣臺北地方法院95年度易字
第834號，中華民國95年12月11日第一審判決（起訴案號：臺灣
臺北地方法院檢察署94年度偵字第15368號），提起上訴，本院
判決如下：
    主  文
原判決撤銷。
壬○○連續意圖為自己及第三人不法之所有，而侵占對於業務上
所持有之物，處有期徒刑壹年，減為有期徒刑陸月，如易科罰金
，以銀元佰元即新臺幣玖佰元折算壹日。
    事  實
一、壬○○為「駿圖影音股份有限公司」（下稱駿圖影音公司，
    址設臺北市○○區○○路581巷27號1樓，於民國93年6月17
    日更名為『汶太影視股份有限公司』，負責人均為子○○，
    94年12間與法人股東『萬太投資股份有限公司』合併，95年
    1月17日負責人變更登記為癸○○）之業務經理，負責產品
    銷售、保管公司產品及向客戶收取貨款等工作，為從事業務
    之人。其明知收得之貨款應繳回駿圖影音公司，及駿圖影音
    公司請其代為保管之貨物應依出貨單所載交付予買受人，不
    得擅自處分，竟意圖為自己及第三人不法之所有，基於概括
    之犯意，自92年9月間起至93年5月間止，利用從事業務之便
    ，連續為下列行為：
  (一)壬○○於93年1月16日在駿圖影音公司，透過不知情之辛○○，將「亞洲國際事業股份有限公司」（下稱亞洲公司）用
    以向駿圖影音公司預購「戰地琴人」VCD直銷權所簽發付款
    人為第一商業銀行連城分行，票號UB0000000號，票載發票
    日為93年1月15日，面額為新臺幣（下同）48萬元之支票，
    自駿圖影音公司抽回交給亞洲公司，經亞洲公司變更發票日
    為93年4月15日並將該支票交給壬○○，請其交回駿圖影音
    公司，詎壬○○竟未交給駿圖影音公司，而意圖為自己及第
    三人「駿圖科技股份有限公司」（下稱駿圖科技公司，址設
    臺北縣新店市○○路235巷12號5樓，登記負責人葉素真，實
    際負責人即壬○○）之不法所有，予以侵占入己，並持該支
    票向跨世紀唱片公司貼現借款，挪供支付其以駿圖科技公司
    名義向「競達影視企業有限公司」（下稱競達公司，址設臺
    北市○○路○段77號9樓）所購買如附表三所示影片之乙○○○○、出租權及直銷權之費用。
  (二)壬○○於92年9月16日、同年10月1日、同年10月30日，自駿
    圖影音公司取得應交付予「仟淇科技股份有限公司」（下稱
    仟淇公司）如附表二所示影片（總價為164,000元），惟竟
    易持有為所有之意思，將附表二所示影片占為己有，而自行
    銷售予競達公司。
  (三)壬○○於93年間某日，在臺北縣新店市○○街21巷1號2樓，
    向甲○○○○○○負責人己○○收取應給付予駿圖影音公司
    之56萬元貨款，由己○○交付付款人為安泰商業銀行、票號
    BD0000000號、發票人為溫家俊、發票日為93年6月5日，面
    額為56萬元之支票1紙（嗣該支票經駿圖影音公司於同年10
    月21日提示，因存款不足及拒絕往來而遭退票），詎壬○○
    於同年3月間，另向己○○收取現金56萬元，經己○○交付
    現金後，壬○○竟未將該56萬元交回給駿圖影音公司，而承
    前意圖為自己及第三人駿圖科技公司不法所有之概括犯意，
    予以侵占入己，並用於支付其以駿圖科技公司名義，向競達
    公司購買如附表三所示影片乙○○○○、出租權及直銷權之
    費用。嗣壬○○於93年3月31日經駿圖影音公司解雇，駿圖
    影音公司與亞洲公司、仟淇公司、台欣影音社對帳，並於93
    年5月3日由駿圖影音公司董事癸○○與壬○○簽立丁○○○○○○○後，始查知上情。
二、案經駿圖影音公司訴由臺灣板橋地方法院檢察署呈請臺灣高
    等法院檢察署檢察長令轉臺灣臺北地方法院檢察署檢察官偵
    查起訴。
    理  由
壹、程序部分：
    按被告以外之人於偵查中向檢察官所為之陳述，除顯有不可
    信之情況者外，得為證據，刑事訴訟法第159條之1第2項定
    有明文。經查證人己○○、辛○○、林恩如於檢察官偵訊時
    所為之供述，雖為被告以外之人於審判外之言詞陳述，惟業
    經具結在卷，與法定要件相符，且核其陳述時之外在環境及
    情況，亦查無顯有不可信之情況，況被告及辯護人於本院審
    理中已表示「對卷內各項證據之證據能力均不爭執」（見本
    院卷第99、198頁），復未於言詞辯論終結前聲明異議，揆
    諸上揭規定，自有證據能力。
貳、實體部分：
一、上訴人即被告之供述與辯解：
    訊據被告矢口否認有何業務侵占之犯行，辯稱：伊跟癸○○
    是屬於合夥關係，不是僱傭關係，伊係以子○○的名義占有
    駿圖影音公司30%股權，前揭犯罪事實一、(一)的金錢部分，
    伊是替駿圖影音公司要買附表三的影片，沒有侵占的意圖；
    犯罪事實一、(二)的影片都是賣給競達公司，由競達公司以蜂
    狂大浩劫、天敵、重裝駭客、地球毀滅、疾素攔截等五部影
    片直銷權給駿圖影音公司作為交換；犯罪事實一(三)的56萬元
    支票，是公司會計小姐收走的，在93年6月5日跳票後，伊是
    根據93年5月3日的協議書內容，帳款歸我所有，我才去收取
    現金的云云。
二、認定犯罪事實所憑之證據及理由：
  (一)駿圖影音公司之股東結構：
    查駿圖影音股份有限公司係由子○○（持股數占30%）、法
    人股東萬太投資股份有限公司（持股數占35%，代表人癸○○）、法人股東世股份有限公司（持股數占35%，代表人
    楊士曄）所組成，嗣於93年6月17日公司更名為「汶太影視
    股份有限公司」，95年1月17日因與法人股東萬太投資股份
    有限公司合併，董事長子○○辭職，依法補選1名董事何月
    霞，並改選任癸○○為董事長而為變更登記等情，業據本院
    向臺北市商業管理處調閱卷宗，核閱屬實。而被告壬○○係
    擔任駿圖影音公司業務經理，負責產品銷售、保管公司產品
    及向客戶收取貨款等工作等情，亦據其於原審敘明在卷（見
    原審卷第31頁反面），於上開事實欄所載之貨款、影片均係
    其因業務身分而收受或持有，亦為其所不爭執，被告自為從
    事業務之人，殆無疑義。縱被告於本院審理中所辯稱，駿圖
    影音公司其實際亦有出資，並聲請傳喚證人子○○到庭證稱
    ：其只有出資30萬，另120萬實係被告所出資（見本院卷第1
    00頁至101頁）等情屬實，亦僅被告是否為實質股東問題，
    於本案業務侵占犯行之認定，並無影響。
  (二)有關事實一、(一)侵占48萬元支票部分：
    1.此部分事實，除據被告供承確有於93年1月16日透過駿圖
      影音公司業務員辛○○，向駿圖影音公司抽回亞洲公司用
      以支付購買「戰地琴人」DVD直銷權之亞洲公司所簽發、
      付款人為第一商業銀行連城分行、票號UB0000000號、發
      票日為93年1月15日、面額48萬元之支票1紙，嗣該支票經
      亞洲公司變更發票日為93年4月15日，被告即持該支票向
      跨世紀公司貼現，嗣由跨世紀公司於93年4月15日提示上
      開支票兌現，貼現所得款項用於支付購買附表三所示影片
      費用，嗣亞洲公司取消購買「戰地琴人」DVD交易，支票
      並未還給亞洲公司等情不諱外，並據證人辛○○於偵查中
      證述明確，核與證人癸○○、林玉鳳於原審審理時結證情
      節相符，且有上開支票正面影本、變更發票日後支票正反
      面影本、93年1月13日備忘錄、同年3月24日備忘錄、告訴
      人另行簽發之受款人亞洲公司、票號AS0000000號、發票
      日93年5月15日、面額48萬元之支票影本1紙及同年5月3日
      協議書、MEMO在卷可稽（見發查字5601號卷第12至14、16
      、46頁正反面、偵字15368號卷第79頁）。則被告確將上
      開其於業務上所持有駿圖影音公司48萬元支票款項，用於
      支付其所經營之駿圖科技公司，向競達公司購買如附表三
      所示影片費用之事實，乃無爭執或疑義，自堪認定。
    2.至被告辯稱：當初公司有決議，癸○○說公司規模到此為
      止，不要再購買片子，以現有的規模運作，因當時公司所
      有業務、行銷都是伊在處理，伊代表公司，伊答應外面的
      其他公司購買影片，因為伊已經答應外面的廠商，所以就
      動用駿圖影音公司向其他公司所收取之貨款，向競達公司
      購買影片，伊動用駿圖影音公司款項，去付駿圖科技公司
      購買影片費用，是權宜之計，伊是要買給駿圖影音公司使
      用云云（見原審卷第31頁反面、第79頁正反面）。惟查：
      被告以自己實際負責經營之駿圖科技公司名義與競達公司
      簽立買賣合約書，使駿圖科技公司取得附表三影片之權利
　　　，卻私自挪用駿圖影音公司已收取之貨款為支付所為之舉
　　　已悖常理。又於93年5月3日被告書立協議書給駿圖影音公
  　　司前（按：93年3月間被告侵占犯行，為駿圖影音公司發
    　現，乃將其解職並欲追究，被告為求和解，遂於93年5月3
      日書立前開丁○○○○○○○予駿圖影音公司），駿圖影音公
      司與駿圖科技公司就附表三影片之乙○○○○、出租權及
      直銷權『從未為任何授權協議』，已為被告所是認，並據
      證人癸○○證述明確，則所辯是要買給駿圖影音公司使用
      云云，顯屬虛言。再者，被告係於93年5月3日簽立協議書
      後，始將其以駿圖科技公司名義所購買之如附表三所示影
      片『其中16部』交給駿圖影音公司，倘被告無為自己及駿
      圖科技公司不法所有之意圖，為何不於93年3月底離職時
      ，就將其業務上所持有駿圖影音公司貨款返還給駿圖影音
      公司，或將附表三所示影片之直銷權、乙○○○○交給駿
      圖影音公司？況被告於93年5月10日係以駿圖科技公司『
      外借方式』將該16部影片交給駿圖影音公司簽收，此有被
      告提出之外借簽收單在卷可憑（見偵字15368號偵查卷第5
      7頁），益徵被告仍認上開影片係屬駿圖科技公司所有，
      係於93年5月10日迫於和解協議，始轉讓交付予駿圖影音
      公司甚明。是被告確有為自己及第三人不法所有之意圖及
      侵占之犯行甚明，所辯其係利用現有資源繼續經營駿圖影
      音公司業務，以駿圖科技公司名義購買是權宜之計，附表
      三之影片是要買給駿圖影音公司使用云云，洵屬畏罪飾卸
      之詞，委不足採，雖其事後已與駿圖影音公司達成協議，
      以交付50部影片方式返還，亦難掩其侵占業務上所持有駿
      圖影音公司已收貨款之犯行。
  (三)有關事實一、(二)侵占應交付仟淇公司影片部分：
  　1.如附表二所示影片，係駿圖影音公司交給被告應送至仟淇
    　公司之貨品，業據證人林恩如、丑○○證述在卷，並有出
      貨單及發票（均影本）各5紙附卷可參（見原審卷第101至
      105頁反面），被告於原審亦坦承確有於9月16日、10月1
      日、10月30日領了影片乙情無訛。又該影片並未交付予仟
      淇公司，最後係交付予競達公司，亦據證人即仟淇公司負
      責人戊○○、證人即競達公司負責人丙○○於本院證述屬
      實（見本院卷第216頁反面、149頁反面），並為被告所是
      認，且有原審卷附駿圖影音公司員工庚○○與仟淇公司負
      責人戊○○就仟淇公司『並未收受附表二影片』之對話錄
      音帶1捲、譯文及勘驗筆錄可參，自堪信實。
  　2.至被告辯稱：附表二之影片都是賣給競達公司，由競達公
    　司以蜂狂大浩劫、天敵、重裝駭客、地球毀滅、疾素攔截
      等五部影片直銷權給駿圖影音公司作為交換云云（見本院
      卷第219頁反面）。惟查：被告於原審已供承附表二影片
    　的出貨單是其指示林恩如製作，出貨單記載買受人為仟淇
      公司，核與林恩如證述之情相符（見原審卷第96頁反面、
      第179至180頁）。倘如被告所辯上開出貨單受貨人係誤載
      為仟淇公司，則被告於92年9月15日第1次出貨給競達公司
      時，早已知出貨單受貨人及發票人買受人均已登載錯誤，
      惟被告卻未要求更正，甚至於同年10月1日、30日再次出
      貨給競達公司時，仍指示林恩如記載出貨單受貨人及發票
      買受人為仟淇公司，足見被告係為掩飾擅自挪用附表二所
      示影片自行出售予競達公司之事實。又雖被告嗣後改辯稱
    　：其將附表二影片交給競達公司，交換蜂狂大浩劫、天敵
      、重裝駭客、地球毀滅、疾素攔截等5部影片直銷權，並
      未侵占附表二所示影片云云，惟競達公司曾於93年10月26
      日猶寄送存證信函給駿圖影音公司，要求該公司於文到後
      5日內就上開5部影片擅自以重製方式販售他人之侵權行為
      ，出面協商解決事宜，此有該存證信函附卷可稽（見原審
      卷第214頁），顯見競達公司係認駿圖影音公司未經授權
      擅自重製銷售上開5部影片，亦即附表二所示影片之製片
      費當時並未經競達公司主張與該5部影片直銷權費用抵銷
      ，堪認該5部影片直銷權與附表二所示影片壓片費無任何
      關連，且被告與競達公司就附表二所示影片之壓片費迄競
    　達公司93年10月26日發存證信期催告時，並無任何協議，
      否則被告豈會於偵查及原審準備程序時均主張『有將附表
      二影片送至仟淇公司並已收訖貨款』，迄原審95年8月8日
      審理期日時始改稱，附表二影片與上開5部影片直銷權費
      用相抵銷？至證人丙○○於原審改稱係因上開5部影片直
    　銷權共價值50萬元，附表二影片之壓片費共164,000元，
      其尚有直銷權費用未取得，才會發存證信函催告云云，顯
      係事後迴護被告之詞，不足為有利於被告之認定。是被告
    　就附表二所示影片確有為自己不法所有意圖及侵占犯行甚
      明。
  (四)有關事實一、(三)侵占56萬元貨款部分：
    1.被告於取得台欣影音社負責人己○○支付之現金56萬元後
      並未將該款項交回給駿圖影音公司乙節，業據被告迭次坦
      承在卷，核與告訴人癸○○指述情節相符並據證人己○○
      於偵查、證人林玉鳳於原審證述明確，復有支票正反面影
      本、退票理由單影本、台欣影音社93年11月18日所寄發之
      存證信函影本、93年5月3日丁○○○○○○○在卷可稽（見發
      查字5601號卷第43、44、45、46頁正反面），顯屬事證明
      確。
    2.至被告於本院審理中辯稱：56萬元支票，是公司會計小姐
      收走的，在93年6月5日跳票後，伊是根據93年5月3日的協
      議書內容，帳款歸我所有，伊才去收取現金的云云（見本
      院卷第56頁反面）。惟查，被告所辯顯與其於原審所辯「
      跟台欣影音社劉永福所收取之現金56萬元貨款，是拿來支
      付競達公司的頭款」（見原審卷第33頁反面）前後不符。
      倘被告並非已私自於93年3月間另向己○○收取現金56萬
      元予以侵占，其何必在93年5月3日的丁○○○○○○○內，負
      擔賠償此筆款項？況告訴人於被告93年3月31離職時，已
      經於同年4月9日發函告知己○○、丙○○，被告已離職乙
      事，有告訴人於93年4月9日之發函及回執影本乙份可參（
      見告上證三），被告又豈能於93年5月3日以後向己○○收
      取56萬元現金？是上揭所辯，顯係故意將時間錯亂以為飾
      卸，自不足採信。被告私自將該款項挪用於支付駿圖科技
      公司向競達公司購買影片，足見其就該筆款項有侵占之犯
      意及犯行甚明，其後雖於93年5月10日交付16部分影片給
      駿圖影音公司，亦難掩其侵占犯行。
  (五)綜上所述，被告上開所辯，核屬諉責之詞，不足採信，本件
    事證明確，被告犯行洵堪認定，應依法論科。
三、論罪：
  (一)查被告行為後，刑法於94年1月7日修正通過，於同年2月2日
    公布，並於95年7月1日施行。按行為後法律有變更者，適用
    行為時之法律，但行為後之法律有利於行為人者，適用最有
    利於行為人之法律，修正後之刑法第2條第1項定有明文。此
    條規定乃與刑法第1條罪刑法定主義契合，而貫徹法律禁止
    溯及既往原則，係規範行為後法律變更所生新舊法律比較適
    用之準據法，是刑法第2條本身雖經修正，但刑法第2條既屬
    適用法律之準據法，本身尚無比較新舊法之問題，應一律適
    用裁判時之現行刑法第2條規定以決定適用之刑罰法律。又
    本次刑法修正之比較新舊法，應就罪刑有關之共犯、未遂犯
    、想像競合犯、牽連犯、連續犯、結合犯，以及累犯加重、
    自首減輕暨其他法定加減原因（如身分加減）與加減例等一
    切情形，綜其全部罪刑之結果而為比較（最高法院95年度第
    8次刑庭會議決議可資參照）。經查：
    1.本件被告行為時之刑法第336條第2項之法定刑為「6月以
      上5年以下有期徒刑，得併科3,000元以下罰金。」。又依
      被告行為時之刑法第33條第5款規定：罰金為1元以上。是
      被告行為時併科罰金刑部分，經依罰金罰鍰提高標準條例
      第1條前段及現行法規所定貨幣單位折算新臺幣條例第2條
      規定，折算為新臺幣後，併科罰金刑之刑度為新臺幣3元
      以上9萬元以下。而95年7月1日公布施行之刑法第33條第5
      款規定：罰金為新臺幣1,000元以上，以百元計算之。另
      刑法施行法第1條之1規定：「中華民國94年1月7日刑法修
      正施行後，刑法分則編所定罰金之貨幣單位為新臺幣。94
      年1月7日刑法修正時，刑法分則編未修正之條文有定有罰
      金者，自94年1月7日刑法修正施行後，就其所定數額提高
      為30倍。但72年6月26日至94年1月7日新增或修正之條文
      ，就其所定數額提高為3倍」。而刑法第336條第2項係刑
      法分則編未修正之條文，是依修正後之法律，刑法第336
      條第2項所得科處之罰金刑應提高為30倍，最高為新臺幣9
      萬元、最低為新臺幣1,000元。經比較新、舊法之結果，
      以被告行為時之舊法對其較為有利。
    2.刑法第56條連續犯之規定，新法業已刪除，此刪除雖非犯
      罪構成要件之變更，但顯已影響行為人刑罰之法律效果，
      自屬法律有變更，應有刑法第2條第1項之適用。本件被告
      先後所為多次業務侵占犯行，自92年9、10月間起至94年5
      月3日止，如依舊法，因時間緊接，所犯罪名相同，顯係
      出於概括之犯意為之，為連續犯，以一罪論，並得加重其
      刑至1/2，如依新法，無連續犯之規定，應分論併罰，比
      較新、舊法結果，以舊法較為有利，應依被告行為時之法
      律即舊法論以連續犯。
    3.本件經綜合觀察全部罪刑比較之結果，就上開修正部分，
      依刑法第2條第1項前段規定，應適用行為時法即舊法之規
      定。
  (二)次按侵占罪係即成犯，凡對自己持有之他人所有物，有變易
    持有為所有之意思時，即應構成犯罪，縱事後將侵占之物設
    法歸還，亦無解於罪名之成立，此有最高法院43年度台上字
    第675號判例可供參照。查被告於擔任駿圖影音公司業務經
    理期間，負責產品銷售及向客戶收取貨款等工作，為從事業
    務之人，被告將其業務上所持有之貨款支票、現金及影片予
    以侵占入己之行為，核其各次所為，均係該當刑法336條第2
    項之業務侵占罪構成要件。
  (三)被告先後多次業務侵占犯行，時間緊接，所犯均係構成要件
    相同之罪，顯係基於概括犯意反覆為之，為連續犯，應依修
    正前刑法第56條規定論以一業務侵占罪，並加重其刑。
四、撤銷改判及科刑之理由：
    原審據以論罪科刑，固非無據，惟(一)被告犯罪時間在中華民
    國96年4月24日以前，合於減刑條件，原審未及予以減刑，
    尚有未洽。(二)原審認被告亦侵占附表一影片，亦有可議（詳
    下述）。檢察官上訴意旨以：被告身居告訴人公司之總經理
    要職，領取該公司給付之薪資，詎於任職期間竟、連續多次
    侵占其職務上持有告訴人公司之物品及票據、金錢等，於犯
    後復執詞爭執，亳無悔意，原審竟於依連續犯加重後，僅為
    有期徒刑1年6月之諭知，量刑似有輕縱云云，被告上訴意旨
    指摘原判決量刑過輕云云，固均無理由，惟原判決既有上開
    可議之處，自應由本院將原判決予以撤銷改判。爰審酌被告
    年富力盛，不思以正當工作賺取錢財，竟侵占業務上持有之
    貨款支票、現金及影片，犯罪所得達120萬4千元，雖已與告
    訴人駿圖影音公司於93年5月3日達成和解，惟除於同年5月
    間交付16部影片給駿圖影音公司外，迄今既未交付其餘34部
    影片，亦未給付和解金，及犯後猶飾詞狡辯，無悔意等一切
    情狀，量處如主文所示之刑。又被告犯罪時間在中華民國96
    年4月24日以前，合於中華民國96年罪犯減刑條例第2條第1
    項第3款減刑條件，依法減輕其刑二分之一，並同時依修正
    前刑法第41條第1項、第2項、廢止前罰金罰鍰提高標準條例
    第2條，現行法規所定貨幣單位折算新台幣條例第2條規定諭
    知易科罰金之折算標準。
五、不另為無罪之諭知部分：
  (一)公訴意旨另認：被告於92年9、10月間，知悉駿圖影音公司
    倉庫容量不足，主動提供臺北縣新店市○○路501之12號2樓
    供駿圖影音公司存放影片成品、半成品，經駿圖影音公司同
    意，被告即指示與駿圖影音公司有交易往來之廠商德恩富科
    技份有限公司、友傳科技工業股份有限公司、名揚電通股份
    有限公司、焦點唱片股份有限公司、將如附表一所示影片成
    品、半成品陸續送至上址集中保管，嗣於93年3月間，駿圖
    影音公司向壬○○要求取回其所保管如附表一所示影片，被
    告竟拒不返還而自行銷售予以侵占入己，因認被告此部份亦
    涉犯侵占罪。
  (二)按犯罪事實應依證據認定之，無證據不得認定犯罪事實；不
    能證明被告犯罪者，應諭知無罪之判決，刑事訴訟法第154
    條第2項、第301條第1項分別定有明文。次按刑法上之侵占
    罪，須持有人變易其原來之持有意思而為不法所有之意思，
    始能成立，如僅將持有物延不交還或有其他原因致一時未能
    交還，既缺乏主觀要件，即難遽以該罪相繩（最高法院68年
    台上字第3146號判例參照）。訊據被告矢口否認此部份之侵
    占犯行，辯稱：附表一的影片，是伊與癸○○合作，伊出版
    權，癸○○出製作費，雙方再各以50%來分帳，有債權債務
    未結清的關係等語。
  (三)經查：
    1.被告提供場所，供駿圖影音公司存放附表一之影片，並於
      93年3月間拒絕返還：
      被告於原審已坦承：確因駿圖影音公司倉庫存量不足，而
      提供臺北縣新店市○○路501之12號2樓供其存放如附表一
      所示影片成品、半成品，及附表一所示影片壓片、標籤及
      包裝費用全由駿圖影音公司出資付費，駿圖影音公司於93
      年3、4月間請求返還時，其拒絕返還之事實不諱，核與證
      人癸○○、林玉鳳、丑○○於原審證述之情相符，復有德
      恩科技股份有限公司92年10月至93年3月份之請款單及包
      裝明細表影本、友傳科技工業股份有限公司出貨單影本、
      名揚電通股份有限公司出貨單影本、焦點唱片股份有限公
      司銷貨單影本、存貨明細影本、買賣合約書、發票、請款
      單、銷貨單等（均影本）附卷可按（見發查字5601號卷第
      17至39頁、偵字15368號卷第109至166頁反面、170至332
      頁）。則被告提供場所供駿圖影音公司放置該等影片，嗣
      復拒絕返還之事實，乃無爭執或疑義，自堪認定。
    2.被告意圖為自己之不法所有而予侵占？
      參諸被告所辯：當時駿圖影音公司所有進貨，因公司沒有
      地方放，我有將裸片、印刷品之半成品，暫放在我新店市
      ○○路之處所，版權屬於駿圖影音公司購買的庫存部分，
      我已於3、4月間全部歸還，起訴書附表一所載的影片，版
      權都是屬於冠鈞、駿圖科技公司所有，所以我沒有歸還，
      至於駿圖影音公司出的製作費、材料費的部分，我不用還
      ，因為我有跟癸○○協議，當初丁○○○○○○○所指的庫存
      就是起訴書附表一所載的影片，版權是屬於我的，駿圖影
      音公司並沒有銷售權，這個部分由我負責銷售（見原審卷
      第32頁反面）之詞。暨證人癸○○證述：曾與被告協議，
      被告將版權授與駿圖影音公司，由駿圖影音公司出錢製作
      ，等到銷售獲利後，再分帳給被告，拆帳部分，是扣除所
      有的費用，雙方各50%；（得到被告的授權，駿圖影音公
      司有無付費？）沒有付費，但是是合作方案，是售出後再
      拆帳；（當你要求被告返還附表一影片時，有無跟被告講
      明要怎麼拆帳？）這個原則說過了就算，不是因為被告是
      否離職而有所差異……，後來根據協議內容〈指93年5月3
      日之協議及MEMO〉，我們就把附表一的影片都給被告，但
      他要付給我們1千3百萬元（見原審卷第170、176頁）之情
      。可知附表一之影片，雙方係採合作方式，由被告出版權
      ，駿圖影音公司出錢壓片製作，原擬將來銷售獲利後雙方
      各以50%比例拆帳，惟93年3月雙方關係交惡，駿圖影音公
      司要求被告離職，並請求返還置放於臺北縣新店市○○路
      被告處所之附表一影片成品、半成品，然斯時駿圖影音公
      司既未給付被告相關之授權費用，亦未言明此部份應如何
      處理（按依當時狀況，雙方顯難繼續合作下去），被告為
      確保其權利，因而拒絕返還，尚難遽謂被告已具不法所有
      之犯意而予侵占，況雙方嗣於93年5月3日之協議及MEMO已
      就此部份之糾紛為解決。雖經詳細查證結果，附表一所示
      影片有部分係於93年3月31日被告離職後始陸續取得授權
      ，部分則係迄今仍未取得授權，部分則已逾授權期限（詳
      如附表四所示），惟此業經被告敘明：依業界習慣，有些
      影片並不是那麼容易賣出，版權所有的公司會口頭授權伊
      等先重製或分批授權，有部分係因當時沒有付清全部版權
      費，之後伊陸陸續續付清費用取得等情（見原審卷第96頁
      反面），況此部分亦僅被告所提供之版權有瑕疵問題，然
      雙方對於由被告出版權之合作方式，並無爭執，縱使被告
      所有之版權部分有瑕疵，亦不影響於被告是否構成侵占犯
      行之認定，附此敘明。
    3.綜上所述，此部份應係雙方權利糾紛，尚難遽以侵占罪相
      繩，惟檢察官認被告此部份犯行，與前揭侵占犯行，有修
      正前刑法第56條連續犯之裁判上一罪關係，爰不另為無罪
      之諭知。
參、適用法律：
據上論斷，應依刑事訴訟法第369條第1項前段、第364條、第299
條第1項前段，刑法第2條第1項前段、修正前刑法第56條、刑法
第336條第2項、修正前刑法第41條第1項、第2項、罰金罰鍰提高
標準條例第1條前段、廢止前罰金罰鍰提高標準條例第2條，現行
法規所定貨幣單位折算新台幣條例第2條，判決如主文。
本案經檢察官鄭龍照到庭執行職務。
中　　華　　民　　國　　96　　年　　7 　　月　　27　　日
　　　　　　　　　刑事第十八庭審判長法　官  溫耀源
　　　　　　　　　　　　　　　　　  法　官  陳健順
　　　　　　　　　　　　　　　　　  法　官  邱同印
以上正本證明與原本無異。
不得上訴。
                                    書記官  莊昭樹
中　　華　　民　　國　　96　　年　　7 　　月　　27　　日
附錄：本案論罪科刑法條全文
中華民國刑法第336條
對於公務上或因公益所持有之物，犯前條第1項之罪者，處1年以
上7年以下有期徒刑，得併科5,000元以下罰金。
對於業務上所持有之物，犯前條第1項之罪者，處6月以上5年以
下有期徒刑，得併科3,000元以下罰金。
前二項之未遂犯罰之。
